【裁判字號】    91,交易,24
【裁判日期】    920814
【裁判案由】    業務過失傷害等
【裁判全文】
臺灣新竹地方法院刑事判決                          九十一年度交易字第二四號
    公  訴  人  臺灣新竹地方法院檢察署檢察官
    被      告  甲○○
                丁○○
右列被告因過失傷害等案件，經檢察官提起公訴（九十年度偵字第二一八五號），本
院判決如左：
    主      文
甲○○從事業務之人，因業務上之過失傷害人，處拘役參拾日，如易科罰金，以佰
元折算壹日。
丁○○因過失傷害人，處拘役伍拾玖日，如易科罰金，以佰元折算壹日。
    事      實
一、甲○○係計程車司機，為從事駕駛業務之人，其於民國八十九年十二月二十八日
    晚上六時許，駕駛車牌號碼Ｕ三─０二三號之營業小客車即計程車，甫搭載乘客
    至目的地空車返程途中，沿新竹縣新埔鎮○○○○○道路由新埔往關西方向直行
    ，途至新竹縣新埔鎮五埔里十九鄰七十七之三十號前時，原應注意行車應依規定
    ，及汽車行駛時，駕駛人應注意車前狀況，隨時採取必要之安全措施，且依當時
    天候陰、夜間有照明，為乾燥無缺陷亦無障礙物之柏油路面，視距良好等各情，
    並無不能注意情事，竟疏未注意車速限制及車前狀況，貿然以時速約六十公里之
    高速超速前駛（該處新埔往關西方向速度限制為五十公里），適有同向前方由丁○○所駕駛車牌號碼ＪＫ─九六二六號之自小客車，亦應注意在劃有分向限制線
    （雙黃實線）之路段，不得迴車，且汽車迴車前，應暫停並顯示左轉燈光或手勢
    ，看清來往車輛，並注意行人通過，始得迴轉之規定，且依當時天候等各情，亦
    無不能注意情狀，竟疏未注意，因欲迴車至對向前開地點友人住處搭載友人前往
    參加喜宴，竟於迴車前並未預先顯示左轉燈號或手勢，看清有無往來車輛，即將
    所駕車輛斜停在劃有分向限制線禁止迴車路段之內側車道上，等待對向車輛駛過
    後直接迴車，甲○○見狀後雖往右外側車道閃避，惟已煞避不及，其所駕車輛左
    前車頭因此追撞丁○○所駕前開車輛右後保險桿處，致丁○○所駕車輛失控打橫
    ，衝往對向車道上，遭對向由戊○○正常駕駛、搭載友人丙○○車牌號碼ＪＷ─
    二一一六號之自小客車，猝不及防撞及上揭自小客車之右前側車門旁，該丁○○
    所駕之自小客車再度失控衝撞對向路邊停放之邱海瑞所有車牌號碼ＪＫ─六四八
    二號之自小客車（毀損部分未據告訴），丁○○（起訴書誤載為甲○○）因而受
    有頸椎骨折之傷害，戊○○受有右側臉部上眼瞼約一公分撕裂傷（起訴書誤載為
    約十一公分）、頸部疼痛疑扭傷及左腕、右膝部挫傷之傷害，丙○○則受有左側
    臉部挫傷併腦震盪、左小腿挫傷及右腕部扭傷之傷害（戊○○及丙○○均已對甲○○撤回傷害告訴，詳如後述）。
二、案經戊○○、丙○○訴由新竹縣警察局新埔分局報告及丁○○訴由臺灣新竹地方
    法院檢察署檢察官偵查起訴。
    理      由
一、被告甲○○部分：
    右揭犯罪事實，業據被告甲○○於本院審理時坦承不諱，核與告訴人丁○○、被
    害人戊○○、丙○○指述之情節大致相符，並有肇事現場草圖、原道路交通事故
    調查報告表及另以紅筆補充註記之道路交通事故調查報告表各一件、現場照片及
    現場路況照片各四幀附卷足稽（分別見偵查卷第十六至十八頁、第三十九頁、第
    四十頁、發查卷第五頁及本院卷），而告訴人丁○○因本件車禍受有頸椎骨折之
    傷害，亦有長庚紀念醫院診斷證明書一紙附卷足稽（見偵查卷第十五頁）。按駕
    駛人駕駛汽車，應遵守道路交通標誌、標線、號誌之指示；且行車速度，應依標
    誌或標線之規定；又汽車行駛時，駕駛人應注意車前狀況，並隨時採取必要之安
    全措施，道路交通安全規則第九十條、第九十三條第一項、第九十四條第三項分
    別定有明文。被告甲○○以駕駛計程車載運乘客為業，係從事駕駛業務之人，此
    據被告甲○○供明在卷，是其對於前開規定均應知悉甚詳，又肇事路段之速限，
    新埔往關西方向之時速限制為五十公里，關西往新埔方向之時速限制為四十公里
    ，此據證人即承辦員警己○○證述詳實（見本院九十二年六月二十六日訊問筆錄
    ），並有證人己○○所提另以紅筆標示註記之道路交通事故調查報告表附於本院
    卷足稽，復經本院向新竹縣警察局新埔分局函查無訛，亦有新竹縣警察局新埔分
    局九十一年八月十二日（九十一）埔警刑字第０九一００一０二０八號函及後附
    之照片在卷可按，而肇時當時情形係陰天，夜間有照明之光線，路面為乾燥無缺
    陷亦無障礙物之柏油路面，視距良好等情，亦有道路交通事故調查報告表一件、
    現場照片及現場路況照片各四幀附卷足稽（分別見偵查卷第十六至十八頁、第三
    十九頁、四十頁及發查卷第五頁），是以，依肇事當時之客觀情狀，並無不能注
    意情事，詎被告甲○○駕駛前開車輛竟未注意車前狀況，隨時採取必要之安全措
    施，且超速行駛，自後追撞告訴人丁○○所駕車輛之右後保險桿處，致告訴人丁○○所駕車輛失控橫向，衝往對向車道，遭對向由被害人戊○○所駕駛搭載被害
    人丙○○之自小客車猝不及防撞及，告訴人丁○○所駕之上開自小客車經撞擊後
    再度失控衝撞對向案外人邱海瑞停放路邊之上揭自小客車，肇致本件車禍，是被
    告甲○○就本件車禍之發生自有過失甚明。再，本件車禍資料經檢察官送請台灣
    省竹苗區車輛行車事故鑑定委員會鑑定，亦同此認定，此有台灣省竹苗區車輛行
    車事故鑑定委員會九十年七月十六日出具之竹鑑字第九００七一五號鑑定意見書
    附卷可佐（見偵查卷第五十四頁至第五十七頁），益徵被告甲○○就本件車禍之
    發生確有過失之情，堪以認定，至被告丁○○就本件車禍之發生雖與有過失（詳
    後述），惟此仍無法解免被告甲○○之過失責任，併此敘明。準據上述，被告甲○○對於本件車禍之發生，既有如上所述之過失，而告訴人丁○○亦確因本件車
    禍而受有如前所述之傷害，則被告甲○○之過失駕車肇事行為與告訴人丁○○所
    受傷害結果間，具有相當因果關係。本件事證已臻明確，被告甲○○之犯行洵堪
    認定，應予依法論科。
二、被告丁○○部分：
(一)訊據被告丁○○固坦承曾於右開時、地，駕車與告訴人戊○○、丙○○所駕車輛
    發生車禍，造成告訴人戊○○、丙○○二人均受有上開傷勢之事實，惟矢口否認
    有何過失，辯稱：伊並非違規停在劃有分向限制線路段等待迴車，而係將車緩慢
    減速至以五至十公里之速度行駛，欲至肇事地點前方約三十至三十五公尺左右之
    缺口處迴轉，詎伊減速緩慢行駛後即遭被告甲○○自後追撞，伊當時有顯示左轉
    方向燈，亦有開大燈，又縱伊違規在劃有分向限制線路段迴車，亦非肇事因素云
    云。
(二)經查：
  1.右揭犯罪事實，業據被告甲○○供述綦詳，核與告訴人戊○○、丙○○二人於指
    訴之被害情節大致相符，並有肇事現場草圖、原道路交通事故調查報告表及另以
    紅筆補充註記之道路交通事故調查報告表各一件、現場照片及現場路況照片各四
  幀附卷足稽（分別見偵查卷第十六至十八頁、第三十九頁、四十頁、發查卷第五
    頁及本院卷）。又告訴人戊○○因本件車禍撞擊受有右側臉部上眼瞼約一公分撕
    裂傷、頸部疼痛疑扭傷及左腕、右膝部挫傷之傷害，而告訴人丙○○則受有左側
    臉部挫傷併腦震盪、左小腿挫傷及右腕部扭傷之傷害，此有告訴人戊○○及丙○○東元綜合醫院診斷證明書二紙附卷足稽（見偵查卷第十三頁至第十四頁），告
    訴人戊○○、丙○○二人所受之上開傷勢均係由本件車禍所導致，堪以認定。
  2.至被告丁○○雖辯稱：伊並非違規在劃有分向限制線路段等待迴車，而係將車緩
    慢減速至以五至十公里之速度行駛，欲至肇事地點前方約三十至三十五公尺左右
    之缺口處迴轉，詎伊減速緩慢行駛後即遭被告甲○○自後追撞云云。惟查，被告
    丁○○如何將車輛斜停在劃有分向限制線禁止迴車之上開路段之內側車道上等待
    迴車，而遭同向在後行駛之被告甲○○追撞之事實，業據被告甲○○供述綦詳，
    核與告訴人戊○○、丙○○二人指訴之被害情節大致相符，並有肇事現場草圖、
    原道路交通事故調查報告表及另以紅筆補充註記之道路交通事故調查報告表各一
    件、現場照片及現場路況照片各四幀附卷足稽（分別見偵查卷第十六至十八頁、
    第三十九頁、四十頁、發查卷第五頁及本院卷）。又，本件車禍事故發生後，經
    警員己○○到場處理，經其詢問各該當事人事禍發生之情形後，即於肇事現場草
    圖上繪製車禍發生後之現場圖及載明本件事故之經過，其記載完畢後，並將該肇
    事現場草圖提示各該當事人簽名確認，而被告丁○○就該肇事現場草圖上所繪製
    之現場圖及所記載之事故經過均無意見，並於其上簽名確認，此有肇事現場草圖
    一件在卷可按（見發查卷第五頁），並經證人己○○證述無訛（見本院九十二年
    六月二十六日訊問筆錄），依該肇事現場草圖所載明之事故經過為「Ｂ車（即被
    告丁○○所駕車輛）欲左轉而停放內側車道，而Ａ車（即被告甲○○所駕車輛）
    由新埔往關西方向行駛，而未注意Ｂ車追撞Ｂ車，而Ｂ車車子打橫向，而被Ｃ車
    （即由告訴人戊○○駕駛，搭載告訴人丙○○）由關西往埔方向行駛發生衝撞，
    進而Ｂ車衝撞停放在路旁之Ｄ車（案外人邱海瑞所有）。」，堪認被告丁○○確
    於前開時、地，因欲左轉迴車而將車暫停在給有分向限制線禁止迴車之內側車道
    待待迴車之情為實。又被告丁○○嗣於偵訊中亦坦承：其當時係由新埔往關西方
    向行駛，因要至五埔里十九鄰七十七之三十號，在內側車道迴轉等語（見偵查卷
    第六頁反面），再經檢察官將本件車禍事件送請鑑定，於偵訊中經提示臺灣省竹
    苗區車輛行車事故鑑定委員會之鑑定報告，及所認定之結果：「被告丁○○駕駛
    自小客車在劃有分向限制線路段待轉為肇事原因。」，被告丁○○對此亦表示無
    意見等語（見偵查卷第六十頁反面），迄於本院調查時，其雖就在劃有分向限制
    線禁止迴車路段迴車雖有違規定，惟是否亦為肇事因素有所爭辯，惟就其確有於
    前開時、地，在上開劃有分向限制線禁止迴車之內側車道等待迴車之情仍供認無
    訛，此有被告丁○○於九十一年一月二十四日所提之答辯狀附於本院卷足參。另
    參以，肇事地點距離前方允許車輛迴轉之雙黃線缺口處有六十二．五公尺，此據
    證人即承辦員警己○○查明證述明確（見本院九十二年六月二十六日訊問筆錄）
    ，並有證人己○○所提以紅筆補充註記之道路交通事故調查報告表附於本院卷可
    稽，是以，前開雙黃線缺口與系爭肇事地點間之距離尚遠，殊難想見被告丁○○
    遠在逾六十二．五公尺處即緩慢減速至以時速約五至十公里幾近停止之速度行駛
    ，況衡諸常情，車速約五至十公里，實已接近停止狀態，實在無法想像被告丁○○得以維持此約五至十公里之速度駛至尚遠在六十二．五公尺處之雙黃線缺口迴
    車，是被告丁○○前開所辯，顯與常理相悖，應屬事後卸責之詞，不足採信。則
    被告丁○○確有將車輛斜停在劃有分向限制線禁止迴車路段之內側車道上等待迴
    車之情，堪以認定。
  3.至被告丁○○雖另辯稱其於迴車前有顯示左轉方向燈，亦有開大燈云云。惟查，
    被告丁○○於肇事時，確實未顯示左轉燈光或手勢之事實，業據被告甲○○指述
    在卷，核與告訴人戊○○之指訴相符（見偵查卷第四十八頁），而事故發生後，
    經警到場處理，證人即承辦員警乙○○亦證述：其當日有看到現場圖上的Ｂ車（
    即被告丁○○所駕之自小客車）並沒有打方向燈等語（見偵查卷第四十七頁反面
    ），是被告丁○○於迴車前確有未顯示左轉方向燈或手勢之情，亦堪認定，則其
    前開所辯於迴車前有顯示左轉方向燈云云，要非足採。至證人邱海權雖到庭證述
    ：「我和丁○○約在對面五點見，我等很久，我進去打電話，他說他快來了，我
    就在我屋簷下等，快六點時，他車就過來，他有開方向燈，．．。」等語（見本
    院九十一年三月十四日訊問筆錄），惟肇事當日，被告丁○○即係欲迴車至邱海
    權住處，接邱海權兄弟共同前往參加喜宴，堪認二人具朋友情誼，關係匪淺，則
    證人邱海權前開所陳不過係迴護被告丁○○之詞，尚難採信。至於被告丁○○於
    肇事是日是否有開大燈乙節，雖據被告甲○○指述在卷，惟此部分業為被告丁○○堅決否認，而當日同時在場之其他相關人等即告訴人戊○○、丙○○及證人乙○○、己○○等人，就被告丁○○當日是否有開大燈均（指）證稱：無法確定等
    語，自無從執被告甲○○之單一指述，遽為不利於被告丁○○之認定。
  4.按汽車迴車時，應依左列規定：二、設有禁止迴車標誌或劃有分向限制線、禁止
    超車線、禁止變換車道線之路段，不得迴車。五、汽車迴車前，應暫停並顥示左
    轉燈光或手勢，看清無來車輛，並注意行人通過，始得迴轉，此為道路交通安全
    規則第一百零六條第二款、第五款所分別明定。被告丁○○為領有駕駛執照之人
    ，此為其所自承，是其對於前開規定均應知悉甚詳，而依當時情形係陰天，夜間
    有照明之光線，路面為乾燥無缺陷亦無障礙物之柏油路面，視距良好等客觀情狀
    ，並無不能注意之情事，被告丁○○竟疏於注意，駕駛前開自小客車於迴車前，
    並未預先顯示左轉燈光或手勢，看清無來往車輛，即將車輛斜停在劃有分向限制
    線禁止迴車之上開肇事地點之由新埔往關西方向內側車道上等待迴車，致被告甲○○見狀煞避不及自後追撞，肇致本件車禍，被告丁○○自難辭過失之責甚明。
    再，本件車禍資料經檢察官送請台灣省竹苗區車輛行車事故鑑定委員會鑑定，其
    結果亦認定：「被告丁○○在劃有分向限制線路段待轉不當同為肇事原因。」等
    語，有台灣省竹苗區車輛行車事故鑑定委員會九十年七月十六日出具之竹鑑字第
    九００七一五號鑑定意見書附卷可佐（見偵查卷第五十四頁至第五十七頁），至
    前開鑑定結果漏未斟酌被告丁○○就本件行車事故尚有在迴車前，並未預先顯示
    左轉燈光或手勢，看清無來往車輛之過失，且前開過失亦應併為本件車禍發生之
    肇事原因，自應予敘明補充之。準此，被告丁○○就本件車禍之發生顯有過失之
    情，洵堪認定，至其前開所辯縱伊違規在劃有分向限制線路段迴車，亦非肇事因
    素云云，顯係飾卸之詞，亦非足採。至本件經本院送請台灣省車輛行車事故覆議
    鑑定委員會覆議，其鑑定結果認「一、甲○○駕駛營小客車，超速行駛，且未注
    意車前狀況保持行車安全距離，追撞前行暫停車輛，衍生連環事故，為肇事原因
    。二、丁○○、戊○○、邱海瑞均無肇事因素（惟劉車在雙黃路段等待迴轉，有
    違規定，但與本案肇生無客觀上相當因果關係）。」等語，有台灣省車輛行車事
    故覆議鑑定委員會九十一年六月二十五日府覆議字第九一０八九八號函在卷可稽
    。惟按汽車駕駛人對於防止危險發生之相關交通法令之規定，業已遵守並盡相當
    之注意義務，以防止危險發生，始可信賴他人亦能遵守交通規則並盡同等義務，
    若因此而發生交通事故，方得以信賴原則為由主張免除過失責任，故所謂信賴原
    則之適用，應以自身並未違規為前提；縱本身無違規情形，如於他人之違規事實
    已極為明顯，同時有充足之時間可以採取適當之措施以避免發生交通事故之結果
    時，即不得以信賴他方定能遵守交通規則，以免除自己之責任（最高法院八十四
    年度台上字第五三六０號判例、八十三年度台上字第五四七０號、八十八年度台
    上字第六五四九號判決參照）。經查，前開覆議意見書之覆議意見既認被告丁○○在雙黃線路段暫停等待迴轉違反道路交通安全規則第一百零六條第二款之規定
    ，則揆諸前開說明，被告丁○○就本件車禍事故自無信賴原則之適用，是前開覆
    議意見認被告丁○○就本件車禍之發生無肇事因素已有未洽。又該覆議意見認被
    告丁○○在前方暫停等待迴車，是被告丁○○既非行進中之車輛，則在後行駛之
    被告甲○○自無違反道路交通安全規則第九十四條第一項：汽車在同一車道行駛
    時，除擬超越前車外，後車與前車之間應保持隨時可以煞停之距離之規定，是前
    開鑑定竟見，認定被告甲○○亦有未保持行車安全距離，追撞前行暫停車輛之過
    失，實有矛盾，亦具瑕疵。再前開鑑定結果亦漏未慮及本件被告丁○○在迴車前
    ，並未預先顯示左轉燈光或手勢，看清無往來車輛，亦有過失之情。準此，前開
    覆議鑑定委員會覆鑑結果既有如上之瑕疵，實無從遽採，自亦無從資為有利於被
    告丁○○之認定，是本件肇事責任之認定。
(三)綜上，被告丁○○對於本件車禍之發生，既有如上所述之過失，且告訴人戊○○
    、丙○○確因本件車禍而受有如前所述之傷害，則被告丁○○之過失駕車肇事行
    為，與告訴人戊○○、丙○○之受傷結果間，具有相當因果關係。本件事證已臻
    明確，被告丁○○之過失犯行洵堪認定，應予依法論科。
三、查被告甲○○平日以駕駛計程車搭載乘客為業，為從事駕駛業務之人，業據其供
    明在卷，其因業務上過失駕車行為，致告訴人丁○○受傷，核其所為，係犯刑法
    第二百八十四條第二項前段業務過失傷害罪。而被告丁○○因前開過失駕車行為
    ，致告訴人戊○○及丙○○受傷，核其所為，係犯刑法第二百八十四條第一項前
    段之過失傷害罪。被告丁○○以一過失行為，致告訴人戊○○及丙○○二人受傷
    ，係以一行為觸犯二個過失傷害罪名，為想像競合，應依刑法第五十五條之規定
    ，從一重之過失傷害罪處斷。爰審酌被告二人素行尚佳，此有被告二人之臺灣高
    等法院被告全國前案紀錄表及臺灣新竹地方法院檢察署刑案資料查註紀錄表各一
    件在卷可按，及各自之品行、過失程度、而告訴人丁○○就本件車禍發生亦與有
    過失，且為肇事因素，並被告二人各自所生之危害，被告甲○○雖已與告訴人戊○○達成和解，惟尚未與告訴人丁○○達成和解，另被告丁○○並未與告訴人戊○○及丙○○達成和解，暨被告二人肇事後之態度，被告甲○○坦認犯行，態度
    堪稱良好，而被告丁○○矢口否認犯行，飾詞狡辯，態度難認有佳等一切情狀，
    分別判處如主文所示之刑，並均各諭知易科罰金折算之標準，以示懲儆。
四、公訴意旨另以：被告甲○○前開行為對告訴人戊○○、丙○○部分亦尚犯有刑法
    第二百八十四條第二項之業務過失傷害罪嫌。按告訴乃論之罪，告訴人於第一審
    辯論終結前得撤回其告訴，又告訴經撤回者，應諭知不受理之判決，刑事訴訟法
    第二百三十八條第一項、第三百零三條第三款定有明文。次按，刑法第二百八十
    四條第一項前段之過失傷害罪，依同法第二百八十七條前段規定，須告訴乃論。
    經查，本件被告甲○○所涉對告訴人戊○○及丙○○之業務過失傷害罪嫌部分，
    被告甲○○與告訴人戊○○及丙○○均已達成和解，業據告訴人戊○○及丙○○
    當庭撤回告訴，有和解筆錄及撤回告訴狀在卷可查，本院本應依刑事訴訟法第三
    百零三條第三款規定諭知不受理，惟公訴意旨認此部分與前開有罪部分有想像競
    合犯之裁判上一罪關係，爰不另為不受理之諭知，併此敘明。
據上論斷，應依刑事訴訟法第二百九十九條第一項前段，刑法第二百八十四條第一項
前段、第二項前段、第五十五條前段、第四十一條第一項，罰金罰鍰提高標準條例第
一條前段、第二條，判決如主文。
本案經檢察官許麗美到庭執行職務。
中      華      民      國    九十二    年      八      月     十四     日
                                    臺灣新竹地方法院交通法庭
                                        法  官    高  敏  俐
右正本證明與原本無異。
如不服本判決，應於判決送達後十日內向本院提出上訴狀（應附繕本），上訴於臺灣
高等法院。
                                        書記官    賴  寶  合
中      華      民      國    九十二    年      八      月     十四     日
附錄本案論罪科刑法條全文：
刑法第二百八十四條
因過失傷害人者，處六月以下有期徒刑、拘役或五百元以下罰金，致重傷者，處一年
以下有期徒刑、拘役或五百元以下罰金。
從事業務之人，因業務上之過失傷害人者，處一年以下有期徒刑、拘役或一千元以下
罰金，致重傷者，處三年以下有期徒刑、拘役或二千元以下罰金。


司法院資訊處製作；財團法人民間司法改革基金會備份。
